【裁判字號】    98,交聲,1493
【裁判日期】    980630
【裁判案由】    交管條例聲異
【裁判全文】
臺灣板橋地方法院交通事件裁定        98年度交聲字第1493號
原處分機關  交通部公路總局臺北區監理所
異  議  人
即受處分人  甲○○
上列異議人即受處分人因違反道路交通管理處罰條例案件，對於
交通部公路總局臺北區監理所中華民國98年5 月20日北監自裁字
第裁40-CO0000000號所為之處分（原舉發案號：臺北縣政府警察
局97年11月1 日北縣警交字第CO0000000 號）聲明異議，本院裁
定如下：
    主  文
異議駁回。
    理  由
一、原處分意旨略以：本件原處分機關係以受處分人即異議人甲
    ○○於民國97年11月1 日2 時30分，因酒後駕駛車號WJ-937
    3 號自用小客車，行經臺北縣三峽鎮○○路286 號前，不慎
    肇事輾過同向車道倒在地上之林浩民致其受傷，經臺北縣政
    府警察局三峽分局員警到場處理，並對異議人施以呼氣酒精
    濃度測定，結果達每公升0.27毫克，已超過規定標準，而以
    臺北縣政府警察局97年11月1 日北縣警交字第CO0000000 號
    舉發違反道路交通管理事件通知單（下稱舉發通知單）舉發
    後，復經原處分機關於98年5 月20日以北監自裁字第裁40-C
    O0000 000 號違反道路交通管理事件裁決書（下稱裁決書）
    ，依道路交通管理處罰條例第35條第1 項第1 款、第24條第
    1 項第2 款之規定（裁決書漏載第24條第1 項第2 款），裁
    處異議人罰鍰新臺幣（下同）19,500元，並吊扣駕駛執照24
    個月，施以道路交通安全講習等語。
二、聲明異議意旨略以：其於前揭時、地駕駛上開自用小客車不
    慎輾過林浩民致其受傷，經警施以呼氣酒精濃度測定，結果
    達每公升0.27毫克，但其經生理平衡檢測結果，判定為可安
    全駕駛，臺灣板橋地方法院檢察署檢察官乃對其酒後駕車涉
    犯之公共危險罪嫌以97年度偵字第31304 號為不起訴處分確
    定，足見其非因酒後酒精濃度超過規定標準而肇事致林浩民
    受傷。為此，聲明異議，請求撤銷原處分等語。
三、按汽車駕駛人，駕駛汽車經測試檢定，有酒精濃度超過規定
    標準之情形者，處15,000元以上60,000元以下罰鍰，因而肇
    事致人受傷者，並吊扣其駕駛執照二年，且應接受道路交通
    安全講習，道路交通管理處罰條例第35條第1 項第1 款、第
    24 條 第1 項第2 款分別定有明文。
四、經查：
（一）本件原處分機關以受處分人即異議人於97年11月1日2時30
      分，因酒後駕駛上開自用小客車，行經臺北縣三峽鎮○○
      路286 號前，不慎肇事輾過同向車道倒在地上之林浩民致
      其受傷，經臺北縣政府警察局三峽分局員警到場處理，並
      對異議人施以呼氣酒精濃度測定，結果達每公升0.27毫克
      ，已超過規定標準，而以舉發通知單舉發後，復經原處分
      機關以裁決書，依道路交通管理處罰條例第35條第1 項第
      1 款、第24條第1 項第2 款之規定，裁處異議人罰鍰
      19,500元，並吊扣駕駛執照24個月，施以道路交通安全講
      習等情，此有舉發通知單、裁決書各1 紙附卷可按，且異
      議人對其酒後駕車經警施以呼氣酒精濃度測定，結果達每
      公升0.27 毫 克，並輾過林浩民致其受傷乙節，亦不爭執
      ，則異議人上開違規事實，堪予認定。
（二）異議人雖以上開情詞聲明異議。惟查：
    １按汽車駕駛人有飲用酒類或其他類似物後其吐氣所含酒精
      濃度超過每公升0.25毫克之情形者，不得駕車，道路交通
      安全規則第114 條第2 款定有明文。據此規定，汽車駕駛
      人，駕駛汽車經吐氣測試檢定，酒精濃度超過每公升0.25
      毫克者，已超過規定標準，若因而肇事致人受傷，即應依
      上開道路交通管理處罰條例第35條第1 項第1 款、第24條
      第1項 第2 款處以相關行政上處罰，至其是否構成刑法上
      之酒後不能安全駕駛動力交通工具罪嫌，則非是否處以相
      關行政上處罰之認定依據。本件異議人駕駛汽車經吐氣測
      試檢定，酒精濃度既達每公升0.27毫克，已超過每公升0.
      25毫克之規定標準，並因而不慎肇事輾過同向車道倒在地
      上之林浩民致其受傷，顯見異議人酒後駕車與肇事致林浩
      民受傷間，具有相當因果關係，雖臺灣板橋地方法院檢察
      署檢察官對其酒後駕車涉犯之公共危險罪嫌以97年度偵字
      第31 304號為不起訴處分確定，此有該不起訴處分書1件
      在卷可憑，仍不能解免其上開酒後違規駕車應負之行政處
      罰責任。
    ２另按「一行為同時觸犯刑事法律及違反行政法上義務規定
      者，依刑事法律處罰之；但其行為應處以其他種類行政罰
      或得沒入之物而未經法院宣告沒收者，亦得裁處之」，行
      政罰法第26條1 項固定有明文，此即所謂「一事不二罰」
      原則，由於刑罰與行政罰同屬對不法行為之制裁，而刑罰
      之懲罰作用較強，故依刑事法律處罰，即足資警惕時，實
      無一事二罰再處行政罰之必要。然同一行為如經不起訴處
      分或為無罪、免訴、不受理、不付審理之裁判確定者，得
      依違反行政法上義務規定裁處之，同條第2 項亦定有明文
      。本件異議人酒後駕車之行為業經檢察官為不起訴處分確
      定，而其不慎肇事致林浩民受傷部分，經檢察官就其過失
      傷害犯行以97年度偵字第31304 號聲請簡易判決處刑書聲
      請簡易判決處刑後，因林浩民對其撤回告訴，而經本院以
      98年度交易字第110 號判決判處不受理確定在案，此經本
      院依職權調取上開偵查、刑事卷宗核閱屬實，並有本院上
      開刑事判決1 件在卷可憑，揆諸前開規定，原處分機關仍
      得依違反行政法上義務規定，對異議人前揭違規行為裁罰
      之。
五、綜上，異議人確有上揭駕駛汽車經測試檢定，酒精濃度超過
    規定標準，並因而肇事致人受傷之違規事實，則原處分機關
    依據道路交通管理處罰條例第35條第1 項第1 款、第24條第
    1 項第2 款之規定及違反道路交通管理事件統一裁罰基準及
    處理細則規定，裁處異議人罰鍰19,500元，並吊扣駕駛執照
    24 個 月，施以道路交通安全講習，即無任何違誤，應予維
    持。是本件異議為無理由，應予以駁回。
六、據上論斷，應依道路交通管理處罰條例第87條第2 項，道路
    交通案件處理辦法第19條，裁定如主文。
中    華    民    國    98    年    6     月    30    日
                  交通法庭  法  官  趙義德
上列正本證明與原本無異。
如不服本裁定，應於裁定送達後五日內敘明抗告理由，向本院提
出抗告狀。
                            書記官  謝嘉玲
中    華    民    國    98    年    7     月    6     日


司法院資訊處製作；財團法人民間司法改革基金會備份。
